最　高　行　政　法　院　判　決
　　　　　　　　　　　　　　　　　　 94年度判字第01943號
上　訴　人　開發工業股份有限公司
代　表　人　丙○○
訴訟代理人　乙○○
被 上訴 人　財政部臺灣省南區國稅局
代　表　人　甲○○
上列當事人間因營利事業所得稅事件，上訴人對於中華民國92年
10月14日高雄高等行政法院92年度訴更字第27號判決，提起上訴
，本院判決如下：
　　主  文
上訴駁回。
上訴審訴訟費用由上訴人負擔。
　　理  由
一、上訴人民國（下同）86年度營利事業所得稅結算申報，申報
    投資損失新臺幣（下同）26,525,424元，被上訴人以其前往
    大陸、越南等國外投資計132,627,120元，係於84年度由經
    濟部投資審議委員會函准核備，並於84年度實行投資，上訴
    人卻遲至86年度始按國外投資總額百分之20提撥國外投資損
    失準備26,525,424元，乃全數剔除。上訴人不服，申經復查
    結果，准予就86年度發生之國外投資部分，追認投資損失7,
    860,320元，其餘國外投資年度為84年度發生者，乃維持原
    核定。上訴人就未准變更部分不服，提起訴願，經遭決定駁
    回，遂提起行政訴訟，仍遭原審法院以89年度訴字第1154號
    判決駁回上訴人之訴，嗣經上訴人提起上訴，經本院以92年
    度判字第442號判決將原判決廢棄，發回原審法院更為審判
    ，經原審法院判決駁回其訴後仍不服，而提起本件上訴。
二、上訴人於原審起訴主張：行為時促進產業升級條例第10條並
    未規定「提撥國外損失準備時機」之規定，應係有意省略，
    況其係規定「．．．，『得』按國外投資總額20%範圍內，
    提撥國外投資損失準備，．．．」故提撥與否、提撥時機及
    提撥金額自屬由公司選擇，行為時促進產業升級條例施行細
    則第26條第1項規定限縮提撥時機，顯逾母法規定之限度，
    於法自屬有違；又即使認行為時促進產業升級條例第10條未
    規定「提撥國外損失準備」係法律漏洞，亦應「舉重以明輕
    」類推適用行為時促進產業升級條例施行細則第22條第2項
    ，認國外投資損失準備縱未於投資施行年度列報提撥，於5
    年期間內，自得補行申請提撥之規定，無適用該條例施行細
    則第26條之餘地；退一步言，促進產業升級條例施行細則第
    26條並未有申請期限後產生失權效果之規定，是上訴人縱非
    於規定年度申報提撥，亦應不生失權效果，被上訴人仍應准
    補提撥國外損失準備，其得斟酌者，僅其保留期限應否縮減
    而已，是被上訴人認上訴人係為規避稅負，而未於投資年度
    列報系爭國外投資損失之主張，並非事實，且上訴人亦無扭
    曲營業成績暨操縱損益之情事，為此，請撤銷訴願決定及原
    處分。
三、被上訴人在原審答辯則以：本件國外投資損失之實行投資年
    度為84年，上訴人即應依規定於84年度營利事業所得稅結算
    申報時申報提撥損失準備，如無限制需於實行投資年度申報
    提撥，則於5年內任何投資年度均可提列以前年度之損失準
    備，則有扭曲營業成績及操縱損益之虞。且以行為時促進產
    業升級條例第10條之立法目的，原僅係針對進行國外投資之
    公司，給予實質延緩繳納結算申報應納營利事業所得稅優惠
    所為之特別規定，如不將提撥之時機限制於實行國外投資年
    度，稅捐核課之目的即難以落實，易造成納稅義務人用以規
    避稅賦，反失課稅公平原則。又促進產業升級條例施行細則
    第26條之規定，係依據行為時促進產業升級條例第43條規定
    所訂定，有其法源依據，且依最高行政法院92年度判字第44
    2號判決意旨，行為時促進產業升級條例施行細則第26條之
    規定，方可確定計算提撥國外投資損失準備之5年期間之起
    算年度，否則5年期間之起算年度不確定，得任由公司決定
    起算年度，當非立法之原意，且該項規定係就執行行為時促
    進產業升級條例第10條規定有關之細節性及技術性事項所做
    之規定，並未逾越母法之授權。又該公司所享有投資抵減之
    權益，自實行投資年度起至第5年即產生失權效果，揆諸行
    為時產促進業升級條例第10條第3項之規定，亦復如此。另
    上訴人稱其歷年均獲利頗佳，86年度列報系爭國外投資損失
    無扭曲營業成績暨操縱損益之情事乙節，查系爭國外投資損
    失金額計18,665,104元，依規定僅可於84年度申報提撥，而
    上訴人確於86年度列報，則其86年度之營業成績暨損益即遭
    扭曲系爭金額甚明，尚無以其歷年為盈餘或虧損為判斷有無
    扭曲營業成績暨操縱損益之依據等語，資為抗辯。
四、原審斟酌全辯論意旨及調查證據之結果，以：按「國家對人
    民自由權利之限制，應以法律定之且不得逾必要程度，憲法
    第23條定有明文。但法律內容不能鉅細靡遺，一律加以規定
    ，其屬細節性、技術性之事項，法律自得授權主管機關以命
    令定之，俾利法律之實施。行政機關基於此種授權，在符合
    立法意旨且未逾越母法規定之限度內所發布之施行細則或命
    令，自為憲法之所許，此項意旨迭經本院解釋在案。惟在母
    法概括授權情形下，行政機關所發布之施行細則或命令究竟
    是否已超越法律授權，不應拘泥於法條所用之文字，而應就
    該法律本身之立法目的，及其整體規定之關聯意義為綜合判
    斷。‧‧‧。」為司法院釋字第480號解釋理由書所闡明，
    是行政機關所發布之施行細則是否已逾母法授權，不應拘泥
    法條所用文字，倘該施行細則之規定並無違於法律本身之立
    法目的或整體規定之關連意義，自難認其已逾母法之授權，
    合先敘明。次按，前揭行為時促進產業升級條例第10條第1
    項、第3項之規定，揆其立法目的，係為鼓勵公司配合政府
    政策進行國外投資，乃特別規定准予按國外投資總額20%範
    圍內提列國外投資損失準備，而給予實質延緩繳納結算申報
    應納營利事業所得稅優惠，藉以減低國外投資風險，惟為避
    免納稅義務人藉此特別規定規避稅賦，而有失賦稅公平之原
    則，並有扭曲營業成績暨操縱損益之虞，顯有將提撥之時機
    限制於實行國外投資當年度之必要，易言之，倘未於當年度
    提撥國外投資損失準備，事後即不得主張提撥，始得落實公
    平核課稅捐之目的，況國外投資，得按國外投資總額20%範
    圍內提列投資損失，係欲藉此租稅優惠減低國外投資之風險
    ，則此風險之評估，自於實行投資前或同時即已為之，焉有
    投資後四、五年再行評估風險之理？益見確有將提撥之時機
    限制於實行國外投資當年度之必要。是為公平合理執行前開
    行為時促進產業升級條例之規定，主管機關行政院於80年1
    月1日修正發布之同條例施行細則第26條第1項明定提撥國外
    投資損失須於實行國外投資年度營利事業所得稅結算申報時
    為之，雖對納稅義務人而言，係屬有所設限，惟仍屬符合該
    條例本身之立法目的與整體規定之關連意義，而僅屬執行行
    為時促進產業升級條例第10條第1項、第3項有關之細節性、
    技術性所為之規定，並未逾越母法之授權，與憲法第19條及
    第23條亦無牴觸（最高行政法院92年度判字第645號判決參
    照）。是上訴人前述主張：國外投資損失準備提撥與否、提
    撥時機及提撥金額依法應由公司自由選擇，行為時促進產業
    升級條例施行細則第26條規定卻限縮提撥時機，顯逾母法規
    定之限度，是該條例施行細則第26條，並無適用之餘地，則
    公司縱非於規定年度申報提撥，亦應不生失權效果，稅捐稽
    徵機關仍應准補提撥國外損失準備云云，尚不足採。從而本
    件上訴人86年度營利事業所得稅結算申報時，申報投資損失
    26,525,424元，其中18,665,104元係於84年度由經濟部投資
    審議委員會函准核備，並於84年度實行投資，上訴人對於該
    部分之投資自應於實行國外投資年度即應於84年度提列，始
    屬適法，惟上訴人卻遲至86年度始按國外投資總額20%向被
    上訴人申請提撥該部分之國外投資損失準備，於法自屬不符
    ，揆諸前開規定及說明，被上訴人未予准認加以剔除，於法
    自無違誤。綜上所述，本件上訴人86年度營利事業所得稅結
    算申報時，就前開84年度由經濟部投資審議委員會函准核備
    ，並於84年度實行國外投資之損失準備18,665,104元部分，
    上訴人遲至86年度始按國外投資總額20%提撥國外投資損失
    準備，揆之前開說明，被上訴人予以剔除，並無不合，訴願
    決定遞予維持，亦無違誤，上訴人起訴意旨據以指摘，為無
    理由，應予駁回。因而為上訴人敗訴之判決，核無違誤。
五、本院經查：(一)、上訴人主張：系爭促產條例施行細則第26條
    既非「細節性、技術性」事項，復無法律之具體明確授權，
    其對國外投資損失之提撥時機加以限縮，自屬無效。又依行
    政程序法第131條第1項「公法上之請求權，除法律有特別規
    定外，因5年間不行使而消滅」之規定，系爭國外投資損失
    準備提撥列報之公法請求權並未逾5年之請求時限（縱如被
    上訴人主張應於84年列報，惟上訴人於86年申請提撥，尚未
    逾5年之期限），亦應准予補提，否則公法請求權，豈非形
    同具文。上訴人以真實表達營業成績及損益，並無扭曲或操
    縱之意圖與情事，原據以論證判決適用法律不當等語。(二)、
    按「公司為配合政府政策，進行國外投資，並經目的事業主
    管機關核准者，得按國外投資總額百分之20範圍內，提撥國
    外投資損失準備，供實際發生投資損失時充抵之。適用前項
    國外投資損失準備之公司，以進行國外投資總股權占該國外
    投資事業百分之20以上者為限。但經行政院專案核定者，不
    在此限。公司依第1項提撥之國外投資損失準備，在提撥5年
    內若無實際投資損失發生時，應將提撥之準備轉作第5年度
    收益處理。」「本條例施行細則，由行政院定之」行為時促
    進產業升級條例第10條第1、2、3項、第43條分別定有明文
    。次按「本細則依促進產業升級條例第43條規定訂定之。」
    「申請適用本條例第10條提撥國外投資損失準備之公司於進
    行國外投資時，應依照對外投資及技術合作審核處理辦法有
    關規定，向經濟部投資審議委員會申請核准，並於實行國外
    投資年度營利事業所得稅結算申報時，檢附該核准文件及實
    行投資之證明文件向公司所在地稅捐稽徵機關申報提撥損失
    準備。適用本條例第10條提撥國外投資損失準備之公司，應
    於實際投資損失發生時，先由提撥之國外投資損失準備項下
    充抵，在提撥5年內無實際投資損失發生或投資損失經充抵
    後，仍有國外投資損失準備餘額時，應將提撥之損失準備或
    其餘額轉作第5年度收益處理。」亦為行為時促進產業升級
    條例施行細則第26條所明定。(三)、本件經查，促進產業升級
    條例施行細則係依據行為時促進產業升級條例第43條規定授
    權行政院訂定，用於補充母法規定之不完備，促進產業升級
    條例施行細則第26條規定，並無違法或牴觸促進產業升級條
    例第10條之規定。又依司法院釋字第480號解釋理由書所闡
    明，行政機關所發布之施行細則是否已逾母法授權，不應拘
    泥法條所用文字，倘該施行細則之規定並無違於法律本身之
    立法目的或整體規定之關連意義，自難認其已逾母法之授權
    。行政院於80年1月1日修正發布之同條例施行細則第26條第
    1項明定提撥國外投資損失須於實行國外投資年度營利事業
    所得稅結算申報時為之，符合該條例本身之立法目的與整體
    規定之關連意義，而僅屬執行行為時促進產業升級條例第10
    條第1項、第3項有關之細節性、技術性所為之規定，並未逾
    越母法之授權。次查行政程序法第131條第1、2項雖規定「
    公法上之請求權，除法律有特別規定外，因5年間不行使而
    消滅。公法上請求權，因時效完成而當然消滅。」但行政程
    序法係自90年1月1日施行，參諸司法院釋字第474號解釋意
    旨及法務部90年3月22日法90令字第008617號函釋意旨，行
    政程序法施行前已發生公法上請求權之消滅時效期間，不適
    用行政程序法第131條第1項規定，應依行政程序法施行前有
    關法規之規定。據上規定，上訴人主張系爭國外投資損失準
    備提撥列報之公法請求權並未逾5年之請求時限，縱如被上
    訴人主張應於84年列報，惟上訴人於86年申請提撥，尚未逾
    5年之期限，亦無足採。(四)、原審法院對於上訴人所主張有
    利之論點何以不採，均已詳加論述，原判決所適用之法規與
    該案應適用之法規、判例、解釋並無相違背或牴觸之情事，
    認事用法均妥適，上訴意旨仍執前詞，主張原判決有適用法
    規不當之違誤，求予廢棄，經核並無理由，上訴應予駁回。
據上論結，本件上訴為無理由，爰依行政訴訟法第255條第1項、
第98條第3項前段，判決如主文。
中　　華　　民　　國　　94　　年　　12　　月　　15　　日
                  第三庭審判長法  官　徐　樹　海
                              法  官  蔡  進  田
                              法  官　黃　合　文
                              法  官　林　茂　權
                              法  官　鄭  小  康
以  上  正  本  證  明  與  原  本  無  異
中　　華　　民　　國　　94　　年　　12　　月　　15　　日
　　　　　　　　　　　　　　　書記官　蘇　金　全
